臺灣臺北地方法院刑事判決　　　　　　　 96年度訴字第410號
　　公　訴　人　臺灣臺北地方法院檢察署檢察官
　　被　　　告　丙○○
　　 指定辯護人　本院公設辯護人　沈芳萍
上列被告因詐欺案件，經檢察官提起公訴（九十五年度偵緝字第
九九三號），本院判決如下：
    主  文
丙○○共同連續意圖為自己不法之所有，以詐術使人將本人之物
交付，處有期徒刑拾月，減為有期徒刑伍月，如易科罰金，以銀
元參佰元即新臺幣玖佰元折算壹日。緩刑貳年。
    事  實
一、丙○○與男友乙○○（另由檢察官偵辦中）、從事代書工作
    之甲○○（另由檢察官偵辦中），見坐落臺北市○○區○○
    段三小段0000－0000地號土地及同小段00000
    －000建號建物（下稱系爭不動產），登記為丙○○患有
    中度精神障礙致辨識能力不足之父葉見國所有，認有機可乘
    ，而共同為下列不法行為：
(一)、乙○○、甲○○、丙○○均明知系爭不動產之所有權狀，由
    葉見國之子即丙○○之兄丁○○保管而未遺失，竟基於意圖
    為自己不法之所有，乘人精神耗弱使人將本人之物交付、偽
    造文書之犯意聯絡，於民國九十二年六月二十六日，帶同葉
    見國至臺北市古亭地政事務所，以系爭不動產所有權狀遺失
    為由申請補發，使不知情之該地政事務所承辦公務員，將此
    不實事項登載於職務上所掌之公文書不動產登記簿而據以補
    發所有權狀，致生損害於葉見國及地政機關對於地政資料管
    理之正確性，丙○○並取得葉見國所交付補發之系爭不動產
    所有權狀；
(二)、乙○○、甲○○、丙○○承前偽造文書之概括犯意，並與吳
    美璋（另由檢察官偵辦中）基於偽造文書之犯意聯絡，於九
    十二年九月二十三日持上述所有權狀，虛偽設定抵押權予吳
    美璋，使不知情之臺北市古亭地政事務所承辦公務員，將此
    不實事項登載於職務上所掌之公文書不動產登記簿，足生損
    害於葉見國及地政機關對於地政資料管理之正確性；
(三)、乙○○、甲○○、丙○○承前偽造文書之概括犯意，並與林
    朕鴻（原名林於聲，另由檢察官偵辦中）基於偽造文書、詐
    欺取財之犯意聯絡，意圖為自己不法之所有，於九十二年十
    月十六日持上述所有權狀，以虛偽買賣方式將系爭不動產由
    葉見國名下過戶予林朕鴻，及於同日向臺北銀行辦理抵押貸
    款新臺幣（下同）二百萬元並設定最高限額抵押權，使不知
    情之臺北市古亭地政事務所承辦公務員，將此等不實事項登
    載於職務上所掌之公文書不動產登記簿而據以核發所有權狀
    ，及使臺北銀行陷於錯誤，誤以為係信用良好之林朕鴻欲貸
    款而同意核貸，足生損害於葉見國、臺北銀行及地政機關對
    於地政資料管理之正確性；
(四)、乙○○、甲○○、丙○○承前偽造文書、詐欺取財之概括犯
    意聯絡，並與吳美璋、林朕鴻承前偽造文書之概括犯意聯絡
    ，及與林宗智（另由檢察官偵辦中）基於偽造文書、詐欺取
    財之犯意聯絡，意圖為自己不法之所有，先於九十二年十月
    二十日虛偽以清償為由塗銷前揭吳美璋之抵押權，復於九十
    三年三月五日持上述所有權狀，以虛偽買賣方式將系爭不動
    產由林朕鴻名下過戶予林宗智，及於同日向臺北銀行辦理抵
    押貸款二百八十萬元並設定最高限額抵押權，嗣於九十三年
    三月十七日以清償為由塗銷前揭臺北銀行之抵押權，使不知
    情之臺北市古亭地政事務所承辦公務員，將此等不實事項登
    載於職務上所掌之公文書不動產登記簿而據以核發所有權狀
    ，及使臺北銀行陷於錯誤，誤以為係信用良好之林宗智欲貸
    款而同意核貸，足生損害於葉見國、臺北銀行及地政機關對
    於地政資料管理之正確性；
(五)、乙○○、甲○○、丙○○因已取得銀行貸款，與林宗智承前
    偽造文書之概括犯意聯絡，於九十三年三月二十四日持上述
    所有權狀，以虛偽買賣方式將系爭不動產由林宗智名下過戶
    予丙○○，使不知情之臺北市古亭地政事務所承辦公務員，
    將此不實事項登載於職務上所掌之公文書不動產登記簿，足
    生損害於葉見國及地政機關對於地政資料管理之正確性。
二、前揭銀行貸款，除交付林朕鴻、林宗智各三萬六千元、四萬
    元作為報酬外，餘款交由乙○○取走，嗣因丁○○於九十三
    年四月間收到系爭不動產之房屋繳稅通知單，發現納稅義務
    人為丙○○，並申請土地及建物登記謄本後，始查悉上情。
三、案經丁○○代行葉見國告訴，及臺北市政府警察局文山第二
    分局報告臺灣臺北地方法院檢察署檢察官偵查起訴。
    理  由
一、本件當事人及辯護人對於本判決認定事實所引用之證據資料
    ，於本院最後審理期日調查證據時均陳明同意引用為本案證
    據（見本院九十六年十二月二十日審理筆錄），本院審酌該
    等言詞供述及書面作成時之情況認為適當，依刑事訴訟法第
    一百五十九條之五之規定，有證據能力，合先敘明。
二、上揭事實，業據被告丙○○於本院審理中坦承不諱（見本院
    九十六年十二月二十日審理筆錄），且據證人即共犯林朕鴻
    、林宗智於偵查中證述綦詳（見九十四年度偵字第八七四八
    號偵查卷第八五至八六頁），並有葉見國之中華民國身心障
    礙手冊及臺北市立療養院診斷證明書、系爭不動產登記謄本
    及異動索引、臺北市古亭地政事務所九十三年十二月八日北
    市古地一字第○九三三一五三三一○○號函檢附之九十二年
    文山字第二四二九六號、九十三年文山字第五三六五及六八
    四九號登記申請案資料附卷可稽（見九十四年度偵字第八七
    四八號偵查卷第七至十一、二一至五三頁），足認被告於審
    理中出於任意性之自白，與事實相符而堪採信，本件事證明
    確，應依法論科。
三、論罪科刑：
(一)、被告丙○○行為後，刑法於九十四年一月七日修正，於九十
    四年二月二日公布，於九十五年七月一日施行。按行為後法
    律有變更者，適用行為時之法律，但行為後之法律有利於行
    為人者，適用最有利於行為人之法律，刑法第二條第一項定
    有明文，此條規定與刑法第一條罪刑法定主義契合，而貫徹
    法律禁止溯及既往原則，係規範行為後法律變更所生新舊法
    律比較適用之準據法；又刑法修正之比較新舊法，應就罪刑
    有關之共犯、未遂犯、想像競合犯、牽連犯、連續犯、結合
    犯，以及累犯加重、自首減輕暨其他法定加減原因（如身分
    加減）與加減例等一切情形，綜其全部罪刑之結果而為比較
    （最高法院九十五年度第八次刑庭會議決議參照）。經查就
    本件新舊法之比較適用：
１、被告行為時即修正前刑法第三百四十一條第一項之準詐欺取
    財罪規定：「意圖為自己或第三人不法之所有，乘未滿二十
    歲人之知慮淺薄或乘人之精神耗弱，使之將本人或第三人之
    物交付者，處五年以下有期徒刑、拘役或科或併科『一千元
    以下罰金』。」，而修正後之刑法第三百四十一條第一項準
    詐欺罪規定：「意圖為自己或第三人不法之所有，乘未滿二
    十歲人之知慮淺薄，或乘人精神障礙、心智缺陷而致其辨識
    能力顯有不足或其他相類之情形，使之將本人或第三人之物
    交付者，處五年以下有期徒刑、拘役或科或併科『十萬元以
    下罰金』。」，就犯罪構成要件部分僅係文字用語修正，將
    原規定精神耗弱等情狀改以生理原因之缺陷與心理結果之辨
    識為基準，實質內涵並未改變，惟就法定罰金刑之上限部分
    已予提高，經比較修正前、後法律，以修正前之法律較有利
    於被告；
２、刑法第三百三十九條第一項之詐欺取財罪，第三百四十一條
    第一項之準詐欺取財罪，均有罰金刑之規定，就法定罰金刑
    之下限部分，被告行為後施行之刑法第三十三條第五款規定
    罰金刑為新臺幣一千元以上，以百元計算之，而修正前之刑
    法第三十三條第五款則規定罰金刑為銀元一元（即新臺幣三
    元）以上，經比較修正前、後法律，以修正前之法律較有利
    於被告；
３、被告行為後施行之刑法刪除第五十六條連續犯之規定，所犯
    各罪應依數罪併罰之規定分論併罰，經比較修正前、後法律
    ，以修正前之法律較有利於被告；
４、被告行為後施行之刑法刪除第五十五條牽連犯之規定，所犯
    各罪應依數罪併罰之規定分論併罰，經比較修正前、後法律
    ，以修正前之法律較有利於被告；
５、綜合上開新舊法比較結果，揆諸上揭最高法院決議及刑法第
    二條第一項前、後段規定之「從舊、從輕」原則，應適用修
    正前之刑法相關規定。
(二)、核被告丙○○所為，係犯修正前刑法第三百四十一條第一項
    之乘人精神耗弱使人將本人之物交付之準詐欺取財罪（被害
    人葉見國部分），及同法第二百十六條、第二百十四條之行
    使使公務員登載不實之公文書罪，及同法第三百三十九條第
    一項之詐欺取財罪（被害人臺北銀行部分）。被告行使使公
    務員登載不實之公文書後持以行使，使公務員登載不實之公
    文書之低度行為，應為行使之高度行為所吸收，不另論罪。
    被告如事實欄(一)至(五)所述之犯行，均與乙○○、甲○○，及
    各與吳美璋、林朕鴻、林宗智有犯意聯絡及行為分擔，各成
    立共同正犯。被告前後多次行使使公務員登載不實之公文書
    、詐欺取財犯行，各時間緊接，方法相同，分別觸犯構成要
    件相同之罪名，顯係各基於概括犯意為之，應各依連續犯規
    定論以一罪，並均依法加重其刑。被告所犯準詐欺取財罪、
    行使使公務員登載不實之公文書罪、詐欺取財罪三罪間，有
    方法結果之牽連關係，應從一重之修正前刑法第三百三十九
    條第一項之詐欺取財罪論處。檢察官起訴書犯罪事實欄，已
    明載被告丙○○與乙○○、甲○○，及林朕鴻、林宗智等人
    ，共同虛偽買賣過戶，而於系爭不動產分別登記為林朕鴻、
    林宗智所有後，向臺北銀行辦理抵押貸款之詐欺事實，僅於
    所犯法條欄漏載刑法第三百三十九條第一項之詐欺取財罪，
    本院應就檢察官已起訴之詐欺取財犯罪事實併予審究。爰審
    酌被告丙○○所為，影響文書之正確性及公信力，且造成他
    人財產損失之金額非少，惟念其於犯罪後坦承不諱，並係因
    聽信男友之言而為犯罪，實際獲取之財產利益不多，暨其犯
    罪之動機、目的、手段、生活狀況、品行、智識程度等一切
    情狀，量處如主文所示之刑，以資懲戒。
(三)、本件被告丙○○犯準詐欺取財、行使使公務員登載不實之公
    文書、詐欺取財罪之犯罪時間，係於九十六年四月二十四日
    之前，且無中華民國九十六年罪犯減刑條例所定不得減刑之
    情形，爰依同條例第二條第一項第三款規定，減其宣告刑二
    分之一，並依同條例第九條規定，就其減刑後之刑，依宣告
    刑所適用之修正前刑法第四十一條第一項前段規定，諭知易
    科罰金之折算標準。
(四)、末查被告丙○○前未曾受有期徒刑以上刑之宣告，有臺灣高
    等法院被告前案紀錄表在卷可參，因一時失慮而觸犯本案犯
    行，於犯罪後坦承犯行不諱，自承悔意，經此偵審程序及刑
    之宣告後，當知所警惕，信無再犯之虞，本院認前開對其所
    宣告之刑以暫不執行為適當，爰併依刑法第七十四條第一項
    第一款規定，宣告緩刑二年，以啟自新。
據上論斷，應依刑事訴訟法第二百九十九條第一項前段，刑法第
二條第一項前段、第二十八條、第三百三十九條第一項、第二百
十六條、二百十四條、第七十四條第一項第一款，修正前刑法第
五十六條、第三百四十一條第一項、第五十五條、第四十一條第
一項前段，刑法施行法第一條之一，修正前罰金罰鍰提高標準條
例第二條，現行法規所定貨幣單位折算新臺幣條例第二條，中華
民國九十六年罪犯減刑條例第二條第一項第三款、第七條、第九
條，判決如主文。
本案經檢察官王鑫健到庭執行職務
中　　華　　民　　國　九十六　年　十二　　月　三十一　日
                  刑事第八庭審判長法  官  陳  德  民
                                  法  官  陳  芃  宇
                                  法  官  孫  曉  青
上正本證明與原本無異。
如不服本判決應於送達後十日內向本院提出上訴狀。
                                  書記官  郭  錦  賢
中　　華　　民　　國　九十六　年　十二　　月　三十一　日
附錄本案論罪科刑法條全文：
中華民國刑法第二百十四條
明知為不實之事項，而使公務員登載於職務上所掌之公文書，足
以生損害於公眾或他人者，處三年以下有期徒刑、拘役或五百元
以下罰金。
中華民國刑法第二百十六條
行使第二百十條至第二百十五條之文書者，依偽造、變造文書或
登載不實事項或使登載不實事項之規定處斷。
中華民國刑法第三百三十九條
意圖為自己或第三人不法之所有，以詐術使人將本人或第三人之
物交付者，處五年以下有期徒刑、拘役或科或併科一千元以下罰
金。
以前項方法得財產上不法之利益或使第三人得之者，亦同。
前二項之未遂犯罰之。
中華民國刑法第三百四十一條
意圖為自己或第三人不法之所有，乘未滿二十歲人之知慮淺薄，
或乘人精神障礙、心智缺陷而致其辨識能力顯有不足或其他相類
之情形，使之將本人或第三人之物交付者，處五年以下有期徒刑
、拘役或科或併科十萬元以下罰金。
以前項方法得財產上不法之利益，或使第三人得之者，亦同。
前二項之未遂犯罰之。
